【裁判字號】    90,台上,7368
【裁判日期】    901206
【裁判案由】    違反槍砲彈藥刀械管制條例
【裁判全文】
最高法院刑事判決                                九十年度台上字第七三六八號
    上  訴  人  乙○○
                丙○○
                甲○○
右上訴人等因違反槍砲彈藥刀械管制條例案件，不服台灣高等法院花蓮分院中華民國
八十八年三月十七日第二審更審判決（八十八年度上更(二)字第五號，起訴案號：台灣
台東地方法院檢察署八十六年度偵字第二一八六、二七三九、二七五三號），提起上
訴，本院判決如左：
    主  文
原判決關於乙○○、丙○○、甲○○部分撤銷，發回台灣高等法院花蓮分院。
    理  由
本件原判決認定(一)、緣蘇中福得知張瑞雄與吳正中、謝順發三人，共同集資參加信鴿
比賽贏得獎金新台幣（下同）七百二十萬元，而與楊智閔、馮長壽、王永明共同謀議
綁架吳正中，並以吳正中等人於鴿賽作弊為由，欲向張瑞雄詐取部分金。蘇中福遂
於民國八十六年一月八日下午四時許，邀張瑞雄至台東市○○路○段一○二巷十五號
，即不知上情之上訴人乙○○住處，蘇中福於與張瑞雄談話間，指示乙○○至該宅浴
室取出裝在袋內如原判決附表壹編號一、二所示之槍枝，並將之置於該宅客廳，蘇中
福繼取出擦拭展示予張瑞雄觀看。(二)、八十六年三月間，蘇中福獨自攜帶霰彈槍一支
（霰彈六顆及通槍條一條）及如原判決附表壹編號三所示之九ＭＭ制式手槍（含子彈
十顆），由楊智閔開車偕同上訴人丙○○共三人至台東富源山區，蘇中福自行持該槍
打野兔，其餘二人則在旁觀看。翌日凌晨約一時許，蘇中福將如原判決附表壹編號一
、二所示之槍支（含通條、彈夾）及制式九ＭＭ子彈十顆交付丙○○保管，丙○○又
於同日凌晨約二時許，前往台東縣台東市○○路○段八十七巷二十四號上訴人甲○○
住處，將上開槍彈交由甲○○寄藏之。丙○○嗣於翌日又前往甲○○住處取回前開槍
彈，並轉交予楊智閔返還蘇中福等情。因而撤銷第一審關於乙○○未經許可持有手槍
及丙○○、甲○○部分之判決，改判論處乙○○未經許可無故持有手槍；丙○○、甲
○○無故寄藏手槍罪刑，固非無見。
惟查：(一)、有罪判決書之事實一欄，為判斷其適用法令當否之準據，法院應將依職權
認定與論罪科刑有關之事實，翔實記載，然後於理由內逐一說明其憑以認定之證據，
並使事實認定與理由說明，互相適合，方為合法。倘事實認定與理由說明，不相一致
，或事實與理由欄內之記載，前後齟齬，按諸刑事訴訟法第三百七十九條第十四款後
段規定，均屬判決理由矛盾之當然違背法令。(1)、原判決事實欄認定：蘇中福於與張
瑞雄言談間，指示乙○○至該宅浴室取出裝在袋內如原判決附表壹編號一、二所示之
槍枝，並將之置於該宅客廳，蘇中福繼取出擦拭展示予張瑞雄觀看等情。是否認定乙
○○未經許可無故持有霰彈槍及手槍？乃原判決理由欄僅說明：乙○○所為係犯修正
前槍彈藥刀械管制條例第七條第四項之無故持有手槍罪等情（原判決第五頁第四行
）。而就乙○○未經許可無故持有前開霰彈槍一支部分，未論述說明該部分究應如何
為法律上之評價，其事實欄之認定與理由欄之說明不盡一致，尚有未合。(2)、刑事法
上所稱之「持有」，乃指行為人以支配之意思，將物品置於自己事實上得為實力支配
下之狀態而言；故「持有」云者，必須行為人對該財物有支配之意思，並實際上已將
之移入於自己事實上得為支配之狀態（即行為中），始足當之。原判決事實欄僅記載
：……蘇中福於與張瑞雄言談間，指示乙○○至該宅浴室取出裝在袋內如原判決附表
壹編號一、二所示之槍枝，並將之置於該宅客廳，蘇中福繼取出擦拭展示予張瑞雄觀
看等情。其關於乙○○如何未經許可無故持有前開槍枝之事實，並未詳細認定明確記
載，致事實如何有欠明瞭，尚難資為判斷其適用法律當否之依據，已有未洽。原判決
理由欄復未敘明經由何項調查及有何證據，堪認乙○○所為已構成未經許可無故持有
手槍罪，其理由欠備，亦有可議。(二)、違禁物不問屬於犯人與否沒收之，刑法第三十
八條第一項第一款第二項定有明文。而應沒收之違禁物，不以經扣押者為限，其非因
滅失而不存在者，縱未經扣押，仍應諭知沒收。原判決認定上訴人丙○○、甲○○無
故寄藏之制式九ＭＭ子彈十顆（鑑定時拆解一顆並試射五顆）（原判決第三頁第十一
至十五行），則其餘制式九ＭＭ子彈四顆是否均應依法予以宣告沒收？乃原判決僅諭
知沒收制式九ＭＭ子彈三顆（原判決附表貳編號一），至於另顆制式九ＭＭ子彈究否
業已滅失無存？未加調查說明，亦未予以宣告沒收，尚有未合。(三)、審理事實之法院
對於被告有利及不利之證據，應一律注意，詳為調查，綜合全案證據資料，本於經驗
法則以定其取捨，並將取捨證據及得心證之理由於判決內詳為說明。如有應調查之證
據未予調查，率行判決，其判決當然為違背法令。原判決認定乙○○有前揭犯行，係
依憑乙○○及蘇中福、張瑞雄之供述（原判決理由欄一、(二)），為其主要論據之一。
然乙○○於警訊及偵查中供稱：蘇中福邀伊去找張瑞雄時，就將九○手槍二把、霰彈
槍一把裝置於釣具袋內，到伊家後蘇中福將該批槍械放置在伊家廚房之廁所內，蘇中
福叫伊將該批槍械拿出來展示給張瑞雄看（警刑六字第三八九四號卷第五頁、八十六
年度偵字第二一八六號卷第十二頁背面）；張瑞雄於偵查中供稱：乙○○有拿出乙支
（槍），其餘擺在袋子，伊不清楚有幾支（八十六年度偵字第二一八六號卷第一七二
頁背面）等情，是否與原判決關於乙○○部分所認定之犯罪事實不盡相符？此與乙○
○部分犯罪事實如何攸關，自應詳予調查釐清，原審對上情未詳予調查釐清，復未說
明如何為斟酌取捨之理由，逕併採為對乙○○論罪科刑之依據，其查證未盡且理由欠
備，尚有未洽。上訴意旨指摘原判決關於上訴人三人部分不當，尚非全無理由，應認
仍有撤銷發回更審之原因。
據上論結，應依刑事訴訟法第三百九十七條、第四百零一條，判決如主文。
中      華      民      國     九十     年     十二     月      六      日
                              最高法院刑事第四庭
                                  審判長法官  董  明  霈
                                        法官  丁  錦  清
                                        法官  林  茂  雄
                                        法官  王  居  財
                                        法官  張  祺  祥
      右正本證明與原本無異
                                              書  記  官
中      華      民      國     九十     年     十二     月     十三     日


司法院資訊處製作；財團法人民間司法改革基金會備份。
